【裁判字號】    89,自,103
【裁判日期】    890914
【裁判案由】    詐欺
【裁判全文】
臺灣士林地方法院刑事判決                          八十九年度自字第一○三號
    自  訴  人  乙○○○○有限公司  設臺北市○○區○○路四段一二二號
    代  表  人  丁○○
    自訴代理人  甲○○
    被      告  丙○○
右列被告因詐欺案件，經自訴人提起自訴，本院判決如左：
    主  文
丙○○意圖為自己不法之所有，以詐術使人將本人之物交付，處有期徒刑肆月，緩刑
年。
    事  實
一丙○○明知自己經濟不佳，無購車能力，竟意圖為自己不法之所有，於民國八十八
  年三月六日，前往設於臺北市○○區○○路四段一二二號之乙○○○○有限公司，
  佯稱欲以分期付款方式購買機車一部，使乙○○○○有限公司陷於錯誤，與之訂立
  附條件買賣契約書，於丙○○支付頭期款新臺幣（以下同）五千元後，即交付價值
  六萬三千八百元、車牌號碼ＡＷＤ─四九八號之重型機車一部（原車主為龍翔車業
  行），餘款約定丙○○自同年四月五日起至八十九年三月五日止，分十二期按月支
  付四千九百元，並簽發面額四千九百元之本票十二張供作擔保。詎丙○○取得上開
  機車後，旋將機車交付其子黃志偉騎用，始終未支付任何分期款，乙○○○○有限
  公司追討無著，始知受騙。
二案經乙○○○○有限公司提起自訴。
    理  由
一訊據被告丙○○固不否認有於右揭時地購買車牌號碼ＡＷＤ─四九八號重型機車一
  部，屆期未支付機車款項等情，惟矢口否認有何詐欺犯行，辯稱：伊購得機車後，
  因該機車引擎損壞，賣方拒絕修理，無法騎用，且原本約定總價為三萬八千元，並
  非六萬三千八百元，伊於八十八年四、五月間陸續匯款二期，分別為四千元及二千
  元，因家計困難，實在無力負擔云云。經查：(一)右揭事實，業據自訴人超質感公司
  代理人甲○○指述甚詳，並有附條件買賣契約書影本一紙、本票影本十二紙在卷可
  稽。(二)被告自承每月薪資僅二、三萬元，家中子女眾多，收入不足以支付分期付款
  （參見本院八十九年六月十九日訊問筆錄、八十九年九月五日審判筆錄），對於分
  期款項之支付，先辯稱：「我買車是要給兒子用的，我一直問我兒子他有沒有辦法
  付錢」，旋改稱：「這件案子與我兒子無關」云云（參見本院八十九年六月十九日
  訊問筆錄），對於機車總價乙節，復辯稱：「一臺機車六萬多元，太離譜了：：那
  臺是中古車，騎了二、三年，不是新車」（參見本院八十九年五月九日訊問筆錄）
  ，足證被告於購車之際，已明知其無償付能力，且無意願依照契約所載價額支付分
  期款項，竟隱瞞其情向自訴人購車，其有不法所有意圖甚明。(三)被告雖辯稱曾於八
  十八年四、五月間匯款二期，分別為四千元及二千元，惟經本院函調自訴人以沈銘
  勝名義開立之劃撥儲金帳戶往來明細逐一核對，自八十八年三月一日起至八十九年
  六月十六日止，並無任何存入四千元或二千元之紀錄，此有郵政儲金匯業局八十九
  年六月二十九日劃00000000─○五六號函送之對帳單一冊附卷可稽。被告
  檢視上開資料後改稱：其中八十八年五月二十三日四千五百元存入款項為其所匯云
  云（參見本院八十九年八月一日訊問筆錄），經本院向郵政儲金匯業局查核，該筆
  劃撥寄款人為林明輝，與被告無涉，此亦有該局八十九年八月十七日劃00000
  000─○七二號函送之存款單影本一件可證。是被告所辯曾支付若干分期款項云
  云，與事證不符，自訴人指稱被告未支付任何一期分期款項等語，應堪採信。(四)參
  以被告先辯稱：「我兒子（八十八年）六月十多日發生車禍，就沒有騎了：：去年
  搬回花蓮，今年過年又搬回內湖，但車子一直沒有移動。車子停在那邊被人弄壞」
  云云（參見八十九年五月九日訊問筆錄），嗣翻異前詞，改稱：「（八十八年）六
  月時壞了，我兒子有去修，我騎回花蓮再回來，引擎壞了」，旋又改稱：「（八十
  八年）六、七月時我兒子騎回花蓮，我兒子騎到蘇澳時壞了」云云（參見本院八十
  九年六月十九日訊問筆錄），其前後所辯機車損壞地點、原因、放置處所事項皆互
  有矛盾，況該機車於八十八年八月二十七日尚有闖紅燈違規紀錄，此有查詢資料一
  件在卷足考，顯見被告前開所辯乃事後卸責之詞，殊無可採。(五)按分期付款附條件
  買賣之交易類型，在買受人交付全額價款之前，出賣人仍保留所有權，以防止買受
  人任意處分標的物，作為擔保，若出賣人明知買售人無清償價款能力，勢必不會同
  意成立買賣契約並交付標的物。本件被告購車時隱瞞其無清償價款之能力，與自訴
  人訂立買賣契約，而使自訴人陷於錯誤交付機車予被告，嗣後未付任何分期款項，
  復飾詞拖延，其詐欺犯行洵堪認定，應依法論科。
二核被告丙○○所為，係犯刑法第三百三十九條第一項詐欺取財罪。爰審酌被告犯罪
  動機、目的、手段、生活狀況、品行、所生危害，犯罪後飾詞拖延，態度不佳，雖
  其於訴訟中已將該機車返還予自訴人，惟機車已遭損壞，價值減損甚鉅，至今未與
  自訴人達成和解等一切情狀，量處如主文所示之刑，以示懲儆。查被告前受有期徒
  刑以上刑之宣告，執行完畢後，五年內未曾受有期徒刑以上刑之宣告，因一時貪念
  ，致罹刑章，念其家計困難，已將機車返還自訴人，經此刑之宣告，當知所警惕，
  信無再犯之虞，本院認所宣告之刑以暫不執行為適當，併論知緩刑三年，以啟自新
  。
據上論斷，應依刑事訴訟法第三百四十三條、第二百九十九條第一項前段，刑法第三
百三十九條第一項、第七十四條第二款，罰金罰鍰提高標準條例第一條前段，判決如
主文。
中        華        民        國    八十九    年    九    月    十四    日
                                    臺灣士林地方法院刑事第四庭
                                                法  官  陳  玉  曆
右正本證明與原本無異。
如不服本判決，應於判決送達後十日內，向本院提出上訴狀。
                                                書記官  陳  鳳嬌
中        華        民        國    八十九    年    九    月    十八    日
刑法第三百三十九條第一項：
意圖為自己或第三人不法之所有，以詐術使人將本人或第三人之物交付者，處五年以
下有期徒刑、拘役或科或併科一千元以下罰金。


司法院資訊處製作；財團法人民間司法改革基金會備份。
